【裁判字號】    97,訴,193
【裁判日期】    970904
【裁判案由】    損害賠償
【裁判全文】
臺灣嘉義地方法院民事判決      97年度訴字第193號
原      告  丁○○
兼
法定代理人  丙○○
共      同
訴訟代理人  劉炯意律師
複  代理人  乙○○
被      告  甲  ○
                      6號2樓.
上列當事人間請求損害賠償事件，本院於民國97年8月21日言詞
辯論終結，判決如下：
    主  文
被告應給付原告丁○○、丙○○各新台幣柒萬玖仟零捌拾壹元、
壹拾萬肆仟肆佰貳拾肆元，及均自民國九十七年三月二十日起至
清償日止，按年息百分之五計算之利息。
原告其餘之訴駁回。
訴訟費用新台幣捌仟柒佰元，其中新台幣仟壹佰拾貳元由被
告負擔，餘由原告負擔。
本判決原告丁○○、丙○○勝訴部分各得假執行。
原告其餘假執行之聲請駁回。
    事實及理由
壹、原告起訴主張：
一、被告於民國96年7月13日下午1時45分，駕駛車牌號碼5D-115
    3號自小客車，沿嘉義縣民雄鄉中和村往原吉仔方向之產業
    道路由東向西行駛，行至該產業道路欲左轉往南時，適有張
    續紛駕駛車號4093-QP號自小客車搭載原告二人，沿中和村
    往原吉仔方向之產業道路由南向北而至，被告本應注意轉彎
    車應讓直行車先行，且支線應讓幹線先行，未遵守上開規定
    ，致兩車在交叉路口碰撞，原告丁○○受有顏面多處撕裂傷
    ，丙○○受有前額撕裂傷及左小腿擦挫傷等傷害。被告經本
    院97年度交易字第3號、台灣高等法院台南分院97年度交上
    易字第171號刑事判決有期徒刑三月確定在案。
二、按民法第184條規定，因故意或過失，不法侵害他人之權利
    者，負損害賠償責任。故意以背於善良風俗之方法，加損害
    於他人者亦同。違反保護他人之法律，致生損害於他人者，
    負賠償責任。不法侵害他人身體或健康者，對於被害人因此
    喪失或減少勞動能力或增加生活上之需要時，應負損害賠償
    責任，不法侵害他人之身體、健康....，被害人雖非財產上
    之損害，亦得請求賠償相當之金額，民法第193、195條定有
    明文。原告基於上開規定請求金額如下：
  (一)原告丁○○部分：
    (1)醫療費用：財團法人嘉義基督教醫院（下稱嘉基醫院）、
      財團法人長庚紀念醫院林口分院（下稱長庚醫院）及行政
      院衛生署台北醫院（下稱台北醫院）之自付額為新台幣（
      下同）2,973元。
    (2)美容費用：原告顏面留有13公分疤痕，依中華民國美容外
      科醫學會美容整形手術收費標準，其中疤痕每公分5,000
      元至10,000元，因原告為顏面除疤，故主張每公分為10,0
      00元，共計130,000元。
    (3)精神慰撫金：原告年紀尚輕，因此傷害多日無法上學，且
      顏面留下長達13公分疤痕，縱日後美容仍無法完全除去，
      影響日後交友等，故請求精神慰撫金200,000元為適當。
  (二)原告丙○○部分：
    (1)醫療費用：嘉基醫院、新泰綜合醫院及台北醫院共計為10
      ,457 元。
    (2)美容費用：原告顏面留有6公分疤痕，依中華民國美容外
      科醫學會美容整形手術收費標準，其中疤痕每公分5,000
      元至10,000元，因原告為顏面除疤，故主張每公分為10,0
      00元，共計60,000元。腳部除疤以10,000元計算，合計
      70,000元應屬合理。
    (3)計程車車資：原告受此傷害無法自行前往醫院看診，而搭
      乘計程車，共支出車資9,970元。
    (4)減少收入部分：原告本經營水族館，依95年度綜合所得稅
      申報書所載年收入為450,000元，因此傷害三個月無法工
      作，每月損失37,500元，共計損失112,500元。
    (5)精神慰撫金：原告開店須與客人互動，重視外表以取得客
      人好感，今留下疤痕，身心受到莫大傷害，故請求精神慰
      撫金250,000元。
  (三)並聲明：(1)被告應給付原告丁○○335,228元，及自起訴狀
    繕本送達之日起至清償日止，按年息百分之五計算之利息；
    (2)被告應給付原告丙○○461,939元，及自起訴狀繕本送達
    之日起至清償日止，按年息百分之五計算之利息；(3)訴訟費
    用由被告負擔；(4)原告願供擔保，請准宣告假執行。
貳、被告陳述略以：
    對醫療費用部分及計程車車資部分不爭執。而美容費用部分
    ，原告主張費用過高；工作損失部分，原告主張不能工作期
    間太長，且精神慰撫金部分金額太高。另被告主張兩造皆有
    責任，應比例分攤等語。
、本院得心證之理由
一、原告主張被告於96年7月13日下午1時45分，駕駛小客車沿嘉
    義縣民雄鄉中和村往原吉仔方向之產業道路由東向西行駛，
    行至該產業道路欲左轉往南時，在交岔路口，與駕駛小客車
    途經該處由南向北行駛之訴外人張續紛發生碰撞，致訴外人
    張續紛小客車上之乘客即原告丁○○受有顏面多處撕裂傷，
    原告丙○○受有前額撕裂傷及左小腿擦挫傷之傷害，嗣被告
    經本院97年度交易字第3號判處有期徒刑三月，上訴後經台
    灣高等法院台南分院97年度交上易字第171號駁回上訴確定
    在案之事實，業據原告提出診斷證明書為證，且為被告所不
    爭執，復經本院依職權調閱本院97年度交易字第3號、台灣
    高等法院台南分院97年度交上易字第171號刑事案卷，核閱
    卷內所附之道路交通事故調查報告表、現場照片、診斷證明
    書及證人之證述內容無訛，是被告因過失駕駛行為，致原告
    二人受有傷害，且被告之過失行為與原告二人受有傷害間，
    具有因果關係等情，堪信屬實。然被告以前揭情詞置辯，是
    本件應審究者厥為：(1)原告二人請求之項目，是否有理由？
    金額若干？(2)原告就本件車禍事故，是否與有過失？茲分別
    說明如下。
二、按故意或過失，不法侵害他人之權利者，負損害賠償責任；
    不法侵害他人之身體或健康者，對於被害人因此喪失或減少
    勞動能力或增加生活上之需要時，應負損害賠償責任；不法
    侵害他人之身體、健康、名譽、自由、信用、隱私、貞操，
    或不法侵害其他人格法益而情節重大者，被害人雖非財產上
    之損害，亦得請求賠償相當之金額，民法第184條第1項前段
    、第193條第1項及第195條第1項前段，分別定有明文。本件
    原告二人因被告過失駕車行為致受有傷害一節，既經認定，
    被告即應負損害賠償責任。是原告二人主張其權利受侵害，
    請求被告負賠償責任等語，自屬有據。茲就原告請求之各項
    損害及其數額，分別論述如下：
  (一)原告二人醫療費用及原告丙○○計程車車資部分：
    原告丁○○主張其受傷後，支出嘉基醫院、長庚醫院及台北
    醫院之醫療費用共計2,973元；原告丙○○主張其支出嘉義
    基督教醫院、新泰綜合醫院及台北醫院之醫療費用共計10,4
    57元，暨支出往返醫院就診之計程車車資共計9,970元等語
    ，業據提出嘉基醫院、長庚醫院、台北醫院及新泰綜合醫院
    之醫療收據、診斷證明書、計程車專用收據為證，且為被告
    所不爭執，復經上開醫院函覆原告二人醫療費用明細等情，
    有嘉基醫院97年3月25日嘉基醫字第970300222號函文及檢附
    之收據、新泰綜合醫院97年4月2日 (97)新泰管字第970065
    號函文及檢附之醫療費用證明單、長庚醫院97年5月16日(97
    )長庚院法字第0249號函及檢附之醫療費用明細表附卷足憑
    ，洵堪採信。
  (二)原告二人美容費用部分：
    原告丁○○、丙○○主張其顏面留有各13公分及6公分之疤
    痕，依中華民國美容外科醫學會美容整形手術收費標準，其
    中疤痕每公分5,000元至10,000元，因原告為顏面除疤，故
    主張每公分為10,000元，故被告應賠償原告丁○○及丙○○
    各130,000元及70,000元（丙○○部分加計腿部手術費用）
    等語。然為被告所否認，辯稱手術費用過等語。本院乃函請
    原告二人就近看診後，再向渠等就診之台北醫院函詢：依原
    告丁○○顏面傷勢、原告丙○○顏面及腿部傷勢研判，是否
    有施以除疤手術之必要？如施以除疤手術，預估二人之醫療
    費用各為若干？經該院函覆稱：(一)病患丁○○、丙○○等二
    位顏面部分的疤痕來看，永久性的疤痕是無法避免的，如果
    施以雷射磨皮治療，各需5,000元至10,000元，但僅能有部
    分改善，無法完全除掉。(二)有關醫療費用本院雷射磨皮，小
    範圍收費4,500元，另需人工皮的衛材費用，單次估計共5,0
    00元，若治療兩次則為10,000元等語，有該院97年5月9日北
    醫歷字第0970004037號函文在卷可參。基此，依前揭函文內
    容，原告二人受傷部位，縱經雷射磨皮後，亦僅能加以改善
    ，永久性的疤痕仍無法避免，而雷射磨皮加計衛材費用，單
    次估計共5,000元，則原告丁○○顏面部分之疤痕以二次雷
    射磨皮計算，共需支出10,000元；原告丙○○顏面部分及腿
    部之疤痕，各以二次雷射磨皮計算，共需支出20,000元，洵
    堪認定。
  (三)原告丙○○不能工作之損失部分：
    原告丙○○主張其經營水族館，95年度年收入為450,000元
    ，因受此傷害三個月無法工作，每月損失37,500元，共計損
    失112,500元等語，並提出95年度綜合所得稅申報書為證，
    然為被告所否認，辯稱其無法工作之時間不致過久等語。本
    院乃向嘉基醫院函詢：依原告丙○○自述經營水族館之工作
    內容及傷勢復原狀況研判，其須休養多久時間始能勝任上開
    工作？經該院函覆稱：病患丙○○的疤痕在前額，一般拆線
    後已可正常生活，而其係於96年7月13日行縫合手術，於同
    年月20日門診拆線等語，有該院97年3月25日嘉基醫字第970
    300222號函文及97年5月8日嘉基醫字第970500035號函文附
    卷可稽。是本院參酌依原告丙○○自述之工作內容，非屬必
    須密集勞力及沈重體力負荷之工作，且其傷勢於休養7日拆
    線後，即可勝任上開工作，是本院認原告丙○○須休養之期
    間為7日。又依原告提出之95年度綜合所得稅申報書，其95
    年度年收入為450,000元，平均每月收入為37,500元，其休
    養7日無法工作之損失應為8,750元（計算式：37,500×7/30
    ＝8,750元）。
  (四)原告二人精神慰撫金部分：
    原告丁○○主張其因此傷害多日無法上學，且顏面留下長達
    13公分疤痕，縱日後美容仍無法完全除去，影響日後交友等
    ，故請求精神慰撫金200,000元；原告丙○○則主張其開店
    須與客人互動，重視外表以取得客人好感，留下疤痕身心受
    到莫大傷害，故請求精神慰撫金250,000元等語。然為被告
    所否認，辯稱金額過高等語。本院審酌原告丁○○因本件車
    禍事故，額頭受有約8公分弧形痕痕，原告丙○○額頭則有
    約6公分線狀痕痕及左小腿擦挫傷，且縱經雷射磨皮，亦僅
    能加以改善，永久性痕痕仍無法避免，對原告二人外觀當有
    所影響，其身體及心理皆受有痛苦，堪以認定。復經本院調
    閱兩造之稅務電子閘門財產所得調件明細表觀之，原告丁○
    ○名下並無任何財產，原告丙○○名下有房屋及土地各一筆
    、汽車一輛及投資一筆，財產總額為1,674,501元；被告95
    年度薪資及利息所得共計756,491元，且名下有汽車一輛。
    本院復參酌原告丁○○仍在就學，原告丙○○經營水族館生
    意，95年度薪資所得為450,000元，被告從事營建業，每月
    薪資約為53,828元，為大學畢業等情，業據兩造提出95年度
    所得稅申報書、薪資單、學位證明書為證。本院審酌兩造上
    開經濟能力、身分、地位，及原告二人所受痛苦等一切情狀
    ，認原告丁○○、丙○○請求被告賠償精神慰撫金各100,00
    0元為適當。
  (五)基上，原告丁○○得請求之金額總計為112,973元（計算式
    ：2,973＋10,000＋100,000＝112,973元）；原告丙○○得
    請求之金額總計為149,177元（計算式：10,457＋9,970＋20
    ,000 ＋8,750＋100,000＝149,177元）。
三、復按損害之發生或擴大，被害人與有過失者，法院得減輕賠
    償金額或免除之，民法第217條規定甚明。按汽車行駛時，
    駕駛人應注意車前狀況，並隨時採取必要之安全措施；汽車
    行駛至交岔路口時，轉彎車應讓直行車先行，道路交通安全
    規則第94條第3項、第102條第1項第6款分別定有明文。經查
    ，被告駕駛小客車行經交岔路口時，本應注意車前狀況，並
    隨時採取必要之安全措施，且轉彎車應讓直行車先行；訴外
    人張續紛駕駛車輛，亦應注意車前狀況，並隨時採取必要之
    安全措施，而參諸前揭刑事卷內所附之道路交通事故調查報
    告表，當時天候晴、日間自然光線、為三岔路，路面乾燥無
    缺陷亦無障礙物，並無不能注意之情形，被告竟疏未注意即
    貿然左轉，訴外人張續紛亦疏未注意而逕為前行，致兩車發
    生碰撞，致原告二人受有前揭傷害，業經本院依職權調閱前
    開刑事卷宗查閱無訛。因此，倘訴外人張續紛有注意車前狀
    況，亦不致發生本件交通事故，故訴外人張續紛於本件交通
    事故之發生與有過失，堪可認定。本院綜合上情，認訴外人
    張續紛及被告就本件損害之發生，應負之責任比例各為三成
    及七成，原告二人為訴外人張續紛車上乘客，亦自依前揭責
    任比例予以扣除其得請求賠償之金額。則原告丁○○得請求
    被告賠償之金額，扣除其應負之責任比例後，應為79,081元
    （計算式：112,973×0.7＝79,081.1，元以下四捨五入）；
    原告丙○○得請求之金額應為104,424元（計算式：149,177
    ×0.7＝104,423.9，元以下四捨五入）。
肆、末按給付有確定期限者，債務人自期限屆滿時起，負遲延責
    任。給付無確定期限者，債務人於債權人得請求給付時，經
    其催告而未為給付，自受催告時起，負遲延責任。其經債權
    人起訴而送達訴狀，或依督促程序送達支付命令，或為其他
    相類之行為者，與催告有同一之效力。遲延之債務，以支付
    金錢為標的者，債權人得請求依法定利率計算之遲延利息，
    民法第229條第1項、第2項、第233條第1項前段，分別定有
    明文。本件原告二人請求被告給付損害賠償，並未定有給付
    期限，應於被告受催告履行而未履行，始發生遲延責任。原
    告二人起訴時請求被告賠償，並以起訴狀繕本送達被告作為
    催告之意思表示，本件起訴狀繕本於97年3月19日送達被告
    ，有送達證書附卷可稽，依前開規定，被告應就原告得請求
    賠償之金額，自起訴狀繕本送達翌日即97年3月20日起負遲
    延責任。
伍、綜上所述，原告丁○○、丙○○依侵權行為之法律關係，請
    求被告各給付79,081元、104,424元，及均自起訴狀繕本送
    達翌日即97年3月20日起至清償日止，按年息百分之5計算之
    利息，為有理由，應予准許，逾此部分請求，為無理由，應
    予駁回。
陸、本件判決結果已臻明確，兩造其餘攻擊防禦方法及舉證，經
    本院斟酌後，認與判決結果無影響，爰不一一論述，供此敘
    明。
柒、本件原告二人雖陳明願供擔保請准宣告假執行，惟本判決原
    告二人勝訴部分合計未逾500,000元，爰依職權宣告假執行
    ；至原告二人敗訴部分，其假執行之聲請已失所附麗，應併
    予駁回。
捌、按法院為終局判決時，應依職權為訴訟費用之裁判，民事訴
    訟法第87條第1項定有明文。本件第一審裁判費8,700元，本
    院依兩造勝敗比例酌定訴訟費用之負擔，爰判決如主文第三
    項所示。
玖、據上論結，本件原告之訴為一部有理由，一部無理由，依民
    事訴訟法第79條、第87條第1項、第389條第1項第5款，判決
    如主文。
中    華    民    國    97    年    9     月    4     日
                  民二庭法  官  林中如
以上正本係照原本作成
如對本判決上訴須於判決送達後20日內向本院提出上訴狀
中    華    民    國    97    年    9     月    4    日
                        書記官  林柑杏


司法院資訊處製作；財團法人民間司法改革基金會備份。
